臺灣高雄地方法院刑事判決　　　　　　　99年度易字第2395號
公　訴　人　臺灣高雄地方法院檢察署檢察官
被　　　告　劉炎生
　　　　　　王玉麟
上列被告等因竊盜案件，經檢察官提起公訴（99年度偵字第2721
6 號），本院判決如下：
    主  文
劉炎生犯竊盜罪，處拘役肆拾日，如易科罰金，以新臺幣壹仟元
折算壹日。又犯竊盜罪，處拘役參拾日，如易科罰金，以新臺幣
壹仟元折算壹日。應執行拘役柒拾日，如易科罰金，以新臺幣壹
仟元折算壹日。緩刑貳年，並向公庫支付新臺幣貳萬元。
王玉麟無罪。
    事  實
一、劉炎生意圖為自己不法之所有，(一)先於民國99年8 月17日上
    午10時30分許，在高雄市○鎮區○○路136 之1 號來富停車
    場內，徒手竊得孫餘德所有之吊卡車用副吊桿零件乙支，得
    手後於同日上午11時30分許，將上開財物載至不知情之王玉
    麟所經營、位在高雄市前鎮區○○○路26街之資源回收場，
    以新臺幣（下同）438 元之代價售予王玉麟。(二)又於99年8
    月19日13時50分許，在上址徒手竊得楊根柱所有之方型鐵條
    2 支，得手後，將上開物品置放在其所騎乘之車牌號碼H25-
    473 號機車腳踏板上，欲載運離去之際，為來富停車場人員
    林蕙莉發覺而報警查獲，當場查扣上開方型鐵條2 支。劉炎
    生並於警方未發覺其所為上開(一)竊盜犯行之前，主動告知警
    方上情，並於99年8 月19日13時50分許，帶同警方人員至王
    玉麟之資源回收場起獲上開吊卡車用副吊桿零件乙支，對於
    尚未發覺之罪自首而接受裁判。
二、案經孫餘德訴由高雄市政府警察局前鎮分局移送臺灣地方法
    院檢察署檢察官偵查起訴。
    理  由
壹、證據能力部分：
    按被告以外之人於審判外之言詞或書面陳述，除法律有規定
    者外，不得作為證據，刑事訴訟法第159 條第1 項定有明文
    ，此即學理上所稱之「傳聞證據排除法則」，而依上開法律
    規定，傳聞證據原則上固無證據能力，但如法律別有規定者
    ，即例外認有證據能力。又按被告以外之人於審判外之陳述
    ，雖不符同法第159 條之1 至之4 之規定，而經當事人於審
    判程式同意作為證據，法院審酌該言詞陳述或書面陳述作成
    時之情況，認為適當者，亦得為證據。當事人、代理人或辯
    護人於法院調查證據時，知有第159 條第1 項不得為證據之
    情形，而未於言詞辯論終結前聲明異議者，視為有前項之同
    意，同法第159 條之5 第1 項、第2 項定有明文。查本判決
    下列所引用之證據，其中傳聞證據部分，或經被告2 人於本
    院準備程序、審理中同意作為證據使用；或因檢察官未於言
    詞辯論終結前，聲明異議（見本院審易卷第20頁倒數第4 行
    以下至第21頁第2 行、易字卷第19頁背面第6 行以下至第21
    頁第13行），本院審酌該等傳聞證據作成時之狀況，並無違
    法或不當等不宜作為證據之情形，依前開說明，均得作為證
    據。
貳、有罪部分：
一、上開犯罪事實，業據被告劉炎生於本院審理時坦白承認（見
    本院易字卷第17頁背面第22行），核與證人即被害人孫餘德
    、楊根柱、證人林蕙莉於警詢中之證述、證人即同案被告王
    玉麟於警詢、偵查中之證述相符（見警卷第3 頁背面第5至
    11行、第14至18行、第5 頁倒數第2 行以下至第5 頁背面第
    12行、第6 頁第3 至15行、第7 頁第3 行以下至第7 頁背面
    第3 行、偵卷第13頁倒數第8 至2 行）。此外，復有扣押筆
    錄、扣押物品目錄表、扣押物品照片、贓物認領保管單、扣
    押物品收據、現場照片、買賣登記明細表附卷可參（詳警卷
    第9 頁至第17頁、第36頁）。從而，被告劉炎生之自白，均
    核與事實相符，是本件事證明確，被告劉炎生上開犯行，均
    堪認定。
二、核被告劉炎生所為，均係犯刑法第320 條第1 項竊盜既遂罪
    。被告2 次竊盜既遂犯行，犯意各別，行為互殊，顯係另行
    起意，應予分論併罰。又被告於警方未發覺其於99年8 月17
    日為上開犯罪事實(一)竊盜犯行之前，主動坦承該次竊盜行為
    ，而願接受裁判之事實，有警詢筆錄可參（見警卷第1 頁背
    面第2 至9 行），堪認符合自首之要件，依刑法第62條前段
    ，減輕其刑。爰審酌被告尚屬壯年，竟為圖小利，竊取他人
    物品，損害被害人權益，行為實屬不該，惟念及犯後坦承部
    分犯行，並參以竊取之物品價值均非重，且均已發還被害人
    ，及兼衡其品行、生活狀況、智識程度，與犯罪之動機、目
    的、手段等一切情狀，乃酌情分別量處如主文所示之刑及定
    其應執行之刑，並依前開犯罪情節，各諭知如主文所示易科
    罰金之標準。另被告劉炎生前未受有期徒刑以上刑之宣告之
    事實，有臺灣高等法院被告前案紀錄表參，其因一時失慮，
    致罹刑案，諒其經此偵審程序，當知所警惕，應無再犯之虞
    ，本院認其所受之宣告刑，以暫不執行為適當，爰諭知緩刑
    2 年，並為向公庫支付20,000元之諭知，以啟自新。
參、無罪部分：
一、公訴意旨略以：被告王玉麟於99年8 月17日上午11時30分許
    ，在其所經營之資源回收場內（址設：高雄市前鎮區○○○
    路26街），明知同案被告劉炎生所兜售之吊卡車用副吊桿零
    件乙支係來路不明之贓物，竟基於故買贓物之犯意，以438
    元之代價予以購買等情，因認被告王玉麟涉犯刑法第349 條
    第2 項之故買贓物罪嫌等語。
二、按犯罪事實應依證據認定之，無證據不得認定犯罪事實；不
    能證明被告犯罪者，應諭知無罪之判決，刑事訴訟法第154
    條第2 項及第301 條第1 項前段分別定有明文。次按認定不
    利於被告之事實，須依積極證據，茍積極證據不足為不利於
    被告事實之認定時，即應為有利於被告事實之認定，更不必
    有何有利之證據；又被告否認犯罪事實所持之辯解，縱屬不
    能成立，仍非有積極證據足以證明其犯罪行為，不能遽為有
    罪之認定（最高法院30年上字第816 號判例、30年上字第18
    31號判例參照）。復按刑事訴訟法第161 條第1 項亦規定，
    檢察官就被告犯罪事實，應負舉證責任，並指出證明之方法
    ，是檢察官對於起訴之犯罪事實，應負提出證據及說服之實
    質舉證責任，倘其所提出之證據，不足為被告有罪之積極證
    明，或其指出證明之方法，無從說服法院以形成被告有罪之
    心證，基於無罪推定之原則，自應為被告無罪判決之諭知，
    （最高法院92年台上字第128 號判例意旨參照）。
三、公訴意旨認被告王玉麟涉犯故買贓物罪嫌，無非係以證人即
    同案被告劉炎生之證述、扣案之吊卡車用副吊桿零件為主要
    論述之依據。訊據被告王玉麟否認有何故買贓物之犯行，辯
    稱：劉炎生持上開吊卡車用副吊桿零件至資源回收場時，有
    詢問該物品之來源是否正當，經劉炎生告知係朋友不要的物
    品，且店內會計告知已留下劉炎生之相關資料，才在秤得上
    開物品為43.8公斤後，以每公斤10元之價格，收購上開吊桿
    ，並未故買贓物等語。經查：
  (一)被告王玉麟於99年8 月17日上午11時30分許，以每公斤10元
    之價格，共計438 元，購買劉炎生所販賣之吊卡車用副吊桿
    零件1 支之事實，業據被告王玉麟於警詢、偵查及本院審理
    中自承在卷（見警卷第3 頁背面第5 至11行、第14至18行、
    偵卷第4 至6 行、第13頁倒數第8 至2 行）。核與證人即同
    案被告劉炎生於警詢、偵查及本院審理中之證述相符（見警
    卷第2 頁第6 至12行、偵卷第12頁第3 至5 行、本院易字卷
    第18頁背面第3 至7 行）。此外，復有扣押筆錄、買賣登記
    明細表、扣押物品照片在卷可稽（見警卷第9 頁、第11頁至
    12頁）。此部分事實，足堪認定。
  (二)被告王玉麟於收購上開吊稈前，已先向證人劉炎生確認吊稈
    來源是否正當，並以與當時廢鐵市價相當之價格購買之事實
    ，業據證人劉炎生於警詢、偵查及本院審理中證稱：被告王
    玉麟在收購前，向其詢問拿來的東西有無正當性、來源有無
    問題，其告知那是人家不要的，來源沒有問題，而被告王玉
    麟有告知要登記，會計就拿一張紙給其寫名字。之後上開吊
    稈秤重後，被告王玉麟以每公斤10元之價格計算，交付438
    元予其等語明確（見警卷第2 頁第6 至12行、偵卷第6 行、
    第16至17行、本院易字卷第18頁背面第3 至7 行、第19頁第
    12 至27 行）。證人劉炎生於警詢時雖證稱：被告王玉麟沒
    有向其登記資料及明細等語（見警卷第2 頁第13至14行）。
    然其於本院審理時證稱：被告有叫其登記名字，但係會計拿
    紙供其填寫等語（見本院卷第19頁倒數第8 至5 行），且有
    劉炎生登記資料在卷可稽（見警卷第31頁）。而該劉炎生登
    記資料上記載確實記載「8 月17日」之日期，足見證人劉炎
    生於本院審理中之證述應可採信。再者，高雄地區99年度8
    月份廢鐵下腳品回收商收買價格每公斤9 元至10元左右等情
    ，有高雄縣廢棄物資源回收商業同業公會99年11月30日高縣
    廢資回收德字第99078 號函、高雄市廢棄物資源回收商業同
    業公會99年11月29日高市回收字第0990036 號函在卷可稽（
    見本院易字卷第7 至8 頁）。則被告以市價10元之價格，向
    證人劉炎生購買上開43.8公斤之吊稈，金額共438 元，與當
    時之廢鐵市價相當，與一般收購贓物者係以低價收購贓物，
    藉機轉賣獲取暴利之情形有違。再由劉炎生身分登記資料、
    買賣登記明細表及吊稈起獲現場位置照片觀之，被告王玉麟
    確實有據實登記向證人劉炎生購買上開物品之重量及金額，
    並有留存出賣人劉炎生之資料，且收購後與其他廢鐵共同置
    放，與一般收購廢鐵之交易情形相當，亦與故買贓物者通常
    皆不會紀錄收購物品之資料有異。再依扣案物品照片觀之，
    照片顯示上開吊稈有些許生鏽，並非新品，證人劉炎生既向
    被告王玉麟表示係他人不要之物品，經被告王玉麟歸類為廢
    鐵收購，衡諸常情，亦屬合理。
  (三)從而，被告王玉麟既於向證人劉炎生收購上開吊稈時，確實
    有確認物品來源之作為，且其收購之價格符合市價，就其整
    體買賣過程中並未有異於常情，則被告王玉麟辯稱：並無故
    買贓物等語，應可採信。
四、綜上所述，本件之證據不足證明被告王玉麟確有故買贓物之
    犯行，此外，復查無其他證據足使本院形成被告曾為前開犯
    行之確信，揆諸首揭法條及判例意旨，自應為無罪判決之諭
    知。
據上論斷，應依刑事訴訟法第284 條之1 、第299 條第1 項前段
、第301 條第1 項前段，刑法第320 條第1 項、第41條第1 項前
段、第51條第6 款、第62條前段、第74條第1 項第1 款、第2 項
第4 款、刑法施行法第1 條之1 ，判決如主文。
本案經檢察官陳秉志到庭執行職務。
中    華    民    國   100    年    1     月    14    日
                  刑事第四庭    法  官  謝文嵐
以上正本證明與原本無異。
如不服本判決應於收受判決後10日內向本院提出上訴書狀，並應
敘述具體理由。其未敘述上訴理由者，應於上訴期間屆滿後20日
內向本院補提理由書(均須按他造當事人之人數附繕本)「切勿逕
送上級法院」。
中    華    民    國   100    年    1     月    14    日
                                書記官  鄒秀珍
附錄本案論罪科刑法條：
中華民國刑法第320 條第1 項（普通竊盜罪）
意圖為自己或第三人不法之所有，而竊取他人之動產者，為竊盜
罪，處5  年以下有期徒刑、拘役或 5 百元以下罰金。